【裁判字號】    98,抗,757
【裁判日期】    980624
【裁判案由】    假處分
【裁判全文】
臺灣高等法院民事裁定                   98年度抗字第757號
抗  告  人  葉潛昭即台北市浙江同鄉會
代  理  人  楊尚賢律師
上列抗告人與相對人甲○○○等間假處分事件，對於中華民國98
年4月10日臺灣臺北地方法院98年度裁全字第2713號，提起抗告
，本院裁定如下：
    主  文
抗告駁回。
抗告訴訟費用由抗告人負擔。
    理  由
一、相對人於原法院之聲請意旨略以：相對人為抗告人之會員，
    然抗告人否認相對人之會員資格，並否決相對人參與民國98
    年4月18日召開之浙江同鄉會（下稱同鄉會）第14屆第1次會
    員大會（下稱會員大會）之資格，及行使表決權、選舉權、
    被選舉權等權利，有違同鄉會章程規定，如任由抗告人召開
    會員大會，極有可能對相對人之會員權益產生重大侵害，並
    影響會員大會選舉之合法性。抗告人之抗告意旨雖認為相對
    人尚未取得同鄉會之會員資格，但此係兩造所爭執之法律關
    係，此更足認兩造有法律上之爭執存在。抗告人違反章程之
    行為，嚴重妨害除相對人外至少302 位新進會員之合法權益
    ，且抗告人亦未依內政部「督導各級人民團體實施辦法」之
    規定，於召開會員代表大會15日前審定會員資格報請主管機
    關備查，有剝奪會員合法權利之情事，相對人聲請假處分不
    致對第三人之權利有所影響。抗告人之抗告為無理由，求為
    駁回抗告人之抗告等語。
二、抗告人則以：相對人並非同鄉會之會員，且會員大會早經發
    函通知有選舉人資格之會員約八百餘人，其等均分居台北市
    各角落，與會不易，本會在會員大會召開前夕忽接原裁定法
    院裁定，使抗告人無法一一通知參會之同鄉取消開會，使其
    受舟車勞頓之苦，所生之損害難以估計，相對人對假處分原
    因並未釋明，僅以兩造存在法律關係之爭執或存否不明確，
    有提起確認之訴之法律上利益作為假處分之釋明，尚難認有
    理由。再者，縱抗告人有違反人民團體法規定之行為，相對
    人亦應依人民團體法請求主管機關依法監督、處罰，豈有跳
    脫人民團體法而請求假處分之餘地。同鄉會業將有關系爭選
    舉相關事項呈報主管機關備查，相對人若認該行政處分違反
    行政法令規定，應循行政救濟管道解決，而非以假處分之方
    式為之，其行為與內政部公布之「督導各人民團體實施辦法
    」意旨不符。原裁定法院並未為任何即時調查，即對同鄉會
    進行假處分，原裁定自有不當，爰請求廢棄原裁定，駁回相
    對人假處分之聲請等語置辯。
三、按債權人就金錢以外之請求因請求標的之現狀變更，有日後
    不能強制執行，或甚難強制執行之虞，欲保全強制執行者，
    得聲請假處分，民事訴訟法第532條定有明文。於爭執之法
    律關係，為防止發生重大之損害或避免急迫之危險或有其他
    相類之情形而有必要時，得聲請為定暫時狀態之處分。除別
    有規定外，關於假處分之規定，於定暫時狀態之處分準用之
    。同法第538條第1項、第538條之4亦規定甚明。假處分係保
    全強制執行方法之一種，原為在本案請求尚未經判決確定以
    前，預防將來債權人勝訴後，因請求標的之現狀變更，有日
    後不能強制執行或甚難執行之虞者而設，至債權人聲請假處
    分所主張之權利，債務人對之有所爭執者，應於現在或將來
    有訴訟繫屬時，請求法院為本案之判決，以資解決，尚非聲
    請假處分時，先應解決之問題（最高法院69年台抗字第72號
    判例參照）。經查，本件兩造確對相對人是否為同鄉會之會
    員有所爭執，且會員大會改選，對有會員資格但遭排除之人
    有若非保持現狀日後即無法為強制執行之可能，相對人之主
    張與上開法條之規定相符，其聲請假處分，於法尚無不合。
    抗告人抗辯相對人並非同鄉會之會員，尚未取得會員資格云
    云，應屬實體上之爭執，非保全程序所應審酌之範圍，抗告
    人此部分抗辯，即無理由。抗告人另抗辯相對人若對同鄉會
    大會召開程序有疑義，應循行政救濟程序為之，而非提起民
    事保全程序云云。按，民事訴訟保全程序，係為得依民事訴
    訟程序主張權利者，於判決確定前對訴訟標的加以保全之程
    序。本件兩造對相對人是否為抗告人之會員，及是否得依同
    鄉會章程擁有選舉權及被選舉權，有所爭執，而該爭執，依
    實務見解係得依民事訴訟程序提起確認之訴（高法院89 年
    度台上字第1362裁判參照）。若抗告人於未確定其會員人數
    之情形下，若依部分人之主張而遽予召開會員大會選任管理
    人，確有使真正權利者之權利受侵害之虞，且該種侵害為無
    法回復之損害，故相對人依民事訴訟法請求為假處分，於法
    難謂無據。雖同鄉會之管理機關為台北市政府，抗告人認若
    相對人對會議程序有所爭執，應循行政救濟程序為之云云。
    惟我國採司法二元化制度，同一基礎事實所衍生之民事、刑
    事、行政訴訟，分由普通法院及行政法院審理，人民團體法
    第58條有關主管機關得對人民團體予以一定處分之規定，旨
    在加強主管機關對於人民團體之監督，主管機關固得就人民
    團體違反法令情事，予以一定之處分，會員亦得就主管機關
    所為核備之行政處分提起訴願、行政訴訟，然並未排除會員
    提起民事訴訟以為救濟之權利。況抗告人自承台北市政府僅
    對其提出之資料「備查」，並非為實質審查，則相對人欲確
    認其會員權利之存在，循民事訴訟程序尋求救濟，自非法所
    不許。
四、綜上所述，相對人已釋明兩造間有爭執之法律關係存在，為
    防止發生重大之損害有定暫時狀態假處分之必要，原裁定命
    供擔保准許假處分，於法洵無違誤。抗告意旨指摘原裁定不
    當，求為廢棄，為無理由，應予駁回。
五、據上論結，本件抗告為無理由，裁定如主文。
中    華    民    國    98    年    6    月     24    日
                    民事第二庭
                        審判長法  官  吳謙仁
                              法  官  李瓊蔭
                              法  官  蘇瑞華
正本係照原本作成。
本裁定除以適用法規顯有錯誤為理由外，不得再抗告。如提起再
抗告，應於收受後10日內委任律師為代理人向本院提出再抗告狀
。並繳納再抗告費新台幣１千元。
中    華    民    國    98    年    6     月    25    日
                              書記官  賴以真


司法院資訊處製作；財團法人民間司法改革基金會備份。
